---
title: "Лабораторная работа №3.Анализ данных сетевого трафика"
author: "Смирнов Михаил БИСО-03-20"
format: 
    md:
        output-file: README.md
editor: visual
---

## Цель работы

1\. Изучить возможности технологии Apache Arrow для обработки и анализ больших
данных
2\. Получить навыки применения Arrow совместно с языком программирования R
3\. Получить навыки анализа метаинфомации о сетевом трафике
4\. Получить навыки применения облачных технологий хранения, подготовки и
анализа данных: Yandex Object Storage, Rstudio Server.

## Ход работы

```{r}
library(arrow)
library(dplyr)
library(tidyverse)
```

### Доступ к датасету

```{r}
dir.create("data", showWarnings = FALSE)
```

```{r}
curl::multi_download("https://storage.yandexcloud.net/arrow-datasets/tm_data.pqt", "data/tm_data.pqt",resume = TRUE)
```
### Чтение датасета

```{r}
data <- read_parquet("data/tm_data.pqt", as_data_frame = FALSE)
```
```{r}
print(data)
```

### Задание 1: Надите утечку данных из Вашей сети

Важнейшие документы с результатами нашей исследовательской деятельности в области создания вакцин скачиваются в виде больших заархивированных дампов. 
Один из хостов в нашей сети используется для пересылки этой информации – он пересылает гораздо больше информации на внешние ресурсы в Интернете, чем остальные компьютеры нашей сети. Определите его IP-адрес.

```{r}
out <- out <- data %>% 
  select(src, dst, bytes) %>% 
  filter(!str_detect(dst, '1[2-4].*')) %>% 
  select(src, bytes) %>% 
  group_by(src) %>% 
  summarize(sum_bytes = sum(bytes)) %>% 
  filter(sum_bytes == max(sum_bytes))
```
```{r}
out
```

### Задание 2: Надите утечку данных 2

Другой атакующий установил автоматическую задачу в системном планировщике cron для экспорта содержимого внутренней wiki системы. Эта система генерирует большое количество трафика в нерабочие часы, больше чем остальные хосты.
Определите IP этой системы. Известно, что ее IP адрес отличается от нарушителя из предыдущей задачи.

Для начала определим рабочие часы:

```{r}
data_filter <- data %>% 
  select(timestamp, src, dst, bytes) %>% 
  mutate(trafic = (str_detect(src, '1[2-4].*') & 
                     !str_detect(dst, '1[2-4].*')),
         time = hour(as_datetime(timestamp/1000))) %>%
  filter(trafic == TRUE, time >= 0 & time <= 24) %>%
  group_by(time) %>% 
  summarise(trafictime = n()) %>% 
  arrange(desc(trafictime))
```

```{r}
data_filter |> collect()
```

```{r}
data_last <- data %>% 
  mutate(time = hour(as_datetime(timestamp/1000))) %>%
  filter(!str_detect(src, "^13.37.84.125")) %>%
  filter(str_detect(src, '1[2-4].*')) %>%
  filter(!str_detect(dst, '1[2-4].*')) %>% 
  filter(time >= 1 & time <= 15) %>% 
  group_by(src) %>% summarise("sum" = sum(bytes)) %>%
  select(src,sum)
```

```{r}
data_last |> collect()
```

```{r}
data_last_head1 <- data_last %>% 
  arrange(desc(sum)) %>% 
  head(1)
```

```{r}
data_last_head1 |> collect()
```

### Задание 3: Надите утечку данных 3

Еще один нарушитель собирает содержимое электронной почты и отправляет в Интернет используя порт, который обычно используется для другого типа трафика.
Атакующий пересылает большое количество информации используя этот порт, которое нехарактерно для других хостов, использующих этот номер порта.
Определите IP этой системы. Известно, что ее IP адрес отличается от нарушителей из предыдущих задач.

Отбираем интересующие нас ip адреса

```{r}
ipaddr1 <- data %>% 
  filter(!str_detect(src, "^13.37.84.125")) %>%
  filter(!str_detect(src, "^12.55.77.96")) %>%
  filter(str_detect(src, "^12.") 
         | str_detect(src, "^13.") 
         | str_detect(src, "^14."))  %>% 
  filter(!str_detect(dst, "^12.") 
         | !str_detect(dst, "^13.") 
         | !str_detect(dst, "^14."))  %>% 
  select(src, bytes, port)
```

```{r}
ipaddr1 |> collect()
```

группируем по портам? вычисляем максимальный и средний размер трафика и находим порт с большей разницей

```{r}
ipaddr2 <-ipaddr1 %>%  
  group_by(port) %>% 
  summarise("mean"=mean(bytes), 
            "max"=max(bytes), 
            "sum" = sum(bytes)) %>%  
  mutate("raznitsa"= max-mean) %>% 
  arrange(desc(raznitsa)) %>% 
  head(1)
```

```{r}
ipaddr2 |> collect()
```

Мы определили порт, который использовался для другого трафика

```{r}
ipaddr3 <- ipaddr1  %>% 
  filter(port==37) %>% 
  group_by(src) %>% 
  summarise("mean"= mean(bytes)) %>%
  arrange(desc(mean)) %>% 
  head(1) %>%
  select(src)
```

```{r}
ipaddr3 |> collect()
```

## Вывод

В ходе работы мы ознакомились с применением облачных технологий хранения, подготовки и анализа данных, а также проанализировали метаинформацию о сетевом трафике.